臺灣高等法院臺中分院刑事判決　　　　　　　　九十一年度上更(一)字第二九四號
　　上　訴　人　乙○○
　　即　被　告
右上訴人因妨害兵役案件，不服臺灣台中地方法院八十九年度訴緝字第一五六號中華
民國八十九年五月一日第一審判決（起訴案號：臺灣台中地方法院檢察署八十八年度
偵字第四０二四號）提起上訴，經判決後由最高法院發回更審，本院判決如左：
      主  文
上訴駁回。
      事  實
一、乙○○前曾因犯懲治盜匪條例案件，經本院判處有期徒刑六年確定，於民國（下
    同）八十一年四月六日假釋出獄，復於八十二年間，因違反槍砲彈藥刀械管制條
    例案件，經台灣台中地方法院判處有期徒刑六月確定，於八十二年七月八日易科
    罰金執行完畢，嗣經法院撤銷前開假釋，執行殘刑有期徒刑二年五月七日，於八
    十四年二月十一日假釋出獄，於八十五年五月十四日縮刑假釋期滿以執行完畢論
    。前因案停役後，因停役原因消滅須回役，依兵役法第二十七條第二款規定係屬
    台中縣團管區司令部列管之後備軍人，停役原因消滅後，係依法應回役之後備軍
    人，原住台中縣龍井鄉○○村○○路○段九五巷八三號，竟於八十六年五月十五
    日遷出上開處所，無故不依規定申報，致使台中縣團管區司令部所發指定其應於
    八十六年六月十六日前往鳳山市工協新村海軍明德班報到之臨時召集令，經其父
    紀道仁收受後，因不知其住居所致未能轉交而無法送達，經台灣台中地方法院判
    處有期徒刑八月，褫奪公權一年，乙○○不服前開判決而提起上訴後，經本院於
    八十七年六月十七日判處有期徒刑七月，褫奪公權一年，並於同年七月二十三日
    確定在案。乙○○於前開被訴妨害兵役案中，曾到庭辯解，應知悉其為後備軍人
    ，於離開前開處所時須依規定申報，詎竟另行起意，於再度離開前開處所時，仍
    無故未依規定申報，致使台中縣團管區司令部所發再指定應於八十七年十二月十
    六日前往高雄縣鳳山市工協新村海軍明德班報到之臨時召集令由其父紀道仁於同
    年十二月八日代收後，因其離開前開住所後未與家人聯絡，致無法轉交而無法送
    達。
二、案經台中師管區司令部移送臺灣臺中地方法院檢察署檢察官偵查起訴。
      理  由
一、訊據上訴人即被告（以下簡稱為被告）乙○○對於右開前案妨害兵役案被判處有
    期徒刑七月、褫奪公權一年，並於八十七年七月二十三日確定在案，及該案判決
    確定後其再度離開前開處所時，仍無故未依規定申報致使台中縣團管區司令部所
    發再指定應於八十七年十二月十六日前往高雄縣鳳山市工協新村海軍明德班報到
    之臨時召集令由其父紀道仁代收後，致無法轉交而無法送達等事實供認不諱（見
    本院前審卷第十八頁至第十九頁、第三十四頁至第三十五頁及本院更審卷第二十
    四頁至第二十六頁），惟矢口否認有妨害兵役之犯行，辯稱：伊妨害兵役案已在
    前案被判處有期徒刑七月、褫奪公權一年確定在案，不應再被判刑，可能係因該
    前案被判刑確定後，伊被通緝，團管區看伊未去當兵又重複發第二次通知，才會
    被移送法辦云云。經查被告於離開前開處所後未依規定申報，致使台中縣團管區
    司令部所發再指定應於八十七年十二月十六日前往高雄縣鳳山市工協新村海軍明
    德班報到之臨時召集令由其父紀道仁於同年十二月八日代收後，致無法轉交而無
    法送達等事實，業據證人紀道仁證述在卷（見偵查卷第八頁反面至第九頁），並
    有召集令回執一份在卷可稽（見偵查卷第十頁）。次查被告於前案妨害兵役案審
    理時（包括一審及二審）曾多次到庭辯解，亦經本院調取本院八十七年度上訴字
    第一００九號乙○○妨害兵役刑事卷核閱屬實，被告既曾於該前案多次到庭辯解
    ，自應知悉其為後備軍人。被告於知悉其為後備軍人後再度離開前開處所時，仍
    無故未依規定申報，益見其係另行起意為之甚明。況既判力之時點係以最後事實
    審法院之宣判日為判斷之標準，被告前案妨害兵役之最後事實審法院宣判日係八
    十七年六月十七日，亦有調閱之上開本院八十七年度上訴字第一００九號刑事卷
    足按，而本件被告之犯罪時間係八十七年十二月間，顯非該前案之確定判決效力
    所及，是本件並無一罪兩罰之問題。綜上所述，足證被告上開所辯顯係飾卸之詞
    ，不足採信，是罪證明確，其犯行堪以認定。又本件事證已臻明確，被告請求本
    院傳喚團管區相關人員，查是否因承辦人員調動，以致新承辦人不知情而再發第
    二次之臨時召集令云云，核無必要，併此敘明。
二、核被告所為，係犯妨害兵役治罪條例第十一條第三項、第一項第三款之罪，應依
    同條例第六條論處。又被告前曾因犯懲治盜匪條例案件，經本院判處有期徒刑六
    年確定，於八十一年四月六日假釋出獄，復於八十二年間，因違反槍砲彈藥刀械
管制條例案件，經台灣台中地方法院判處有期徒刑六月確定，於八十二年七月八
    日易科罰金執行完畢，嗣經法院撤銷前開假釋，執行殘刑有期徒刑二年五月七日
    ，於八十四年二月十一日假釋出獄，於八十五年五月十四日縮刑假釋期滿以執行
    完畢論，有臺灣臺中地方法院檢察署刑案資料查註紀錄表及台灣高等法院被告全
    國前案紀錄表等足按，其於五年之內再犯本件之罪，為累犯，應依法加重其刑。
    原審調查後適用妨害兵役治罪條例第十一條第三項、第一項第三款、第六條、第
    二十六條、刑法第十一條前段、第四十七條、第三十七條第二項，並審酌被告犯
    罪之手段、所生危害非大及犯罪後之態度等一切情狀，量處被告有期徒刑八月，
    並宣告褫奪公權一年，認事用法核無違誤，量刑亦妥適。被告上訴意旨以其於前
    案已被判刑，本件不應再被判刑為由，執以指摘原判決不當，並無理由，應予駁
    回。
三、據上論結，應依刑事訴訟法第三百六十八條，判決如主文。
本案經檢察官甲○○到庭執行職務。
中      華      民      國      九十一      年    十一    月   二十六   日
                                   臺灣高等法院臺中分院刑事第八庭
                  審判長法  官  羅  得  村
                                               法  官  陳  毓  秀
                                               法  官  劉  榮  服
右正本證明與原本無異。
如不服本判決應於收受送達後十日內向本院提出上訴書狀，其未敘述上訴之理由者並
得於提起上訴後十日內向本院補提理由書（均須按他造當事人之人數附繕本）。
                                               書記官  陳  俞  豪
中      華      民      國    九十一     年     十一      月   二十七   日
附錄法條：
妨害兵役治罪條例第十一條第三項：後備軍人犯第一項之罪或國民兵犯第二項之罪，
致使召集令無法送達者，以意圖避免召集論，分別依第六條、第七條科刑。
第六條：意圖避免動員召集或臨時召集，而有左列行為之一者，處六月以上，五年以
下有期徒刑。
                                                                        Ｆ
